【裁判字號】    99,訴,569
【裁判日期】    990409
【裁判案由】    偽造有價證券
【裁判全文】
臺灣臺中地方法院刑事判決          99年度訴字第569號
公  訴  人  臺灣臺中地方法院檢察署檢察官
被      告  甲○○
選任辯護人  張右人  律師
上列被告因偽造有價證券案件，經檢察官提起公訴（99年度偵字
第760號），本院判決如下：
    主  文
甲○○意圖供行使之用，而偽造本票，處有期徒刑壹年捌月，緩
刑年。偽造之余經緯之名義簽發、票號WG0000000號、發票日
97年1月30日、面額新台幣30萬元之本票壹張，沒收。
    事  實
一、甲○○受余經緯之託，於民國（下同）96年2月間至12月間
    ，先後持余經緯所簽發之5紙支票向乙○○調借現金，嗣票
    載發票日屆至，但余經緯無力付款，乃請甲○○向乙○○抽
    回前揭支票以免影響票信，乙○○乃要求余經緯提供同面額
    本票以供擔保。詎甲○○發現余經緯所開立之本票面額不足
    後，未經余經緯之同意或授權，竟基於偽造有價證券之故意
    ，於97年1月30日上午10時30分許，在臺中市○○路與西屯
    路口即台中商業銀行西屯分行外道路旁，其之自用小客車上
    ，偽以余經緯之名義簽發票號WG0000000號、發票日97年1月
    30日、面額新台幣（下同）30萬元之本票1紙，持往臺中市
    台中商業銀行西屯分行，交給乙○○以換回余經緯所簽發之
    支票。嗣余經緯並未如期還款，乙○○乃持前揭本票要求余
    經緯履行，經余經緯告以該紙本票並非其本人所簽發，乙○
    ○始悉上情。
二、案經乙○○訴請臺灣臺中地方法院檢察署檢察官偵查起訴。
    理  由
一、按現行刑事訴訟法為保障被告之反對詰問權，排除具有虛偽
    危險性之傳聞證據，以求實體真實之發見，於該法第一百五
    十九條第一項明定被告以外之人於審判外之言詞或書面陳述
    ，除法律有規定者外，不得作為證據。而刑事訴訟法第一百
    五十九條之一至一百五十九條之四有傳聞法則之例外規定，
    且被告以外之人於審判外之陳述，雖不符前四條之規定，而
    經當事人於審判程序同意作為證據，法院審酌該言詞陳述或
    書面陳述作成時之情況，認為適當者，亦得為證據；當事人
    、代理人或辯護人於法院調查證據時，知有第一百五十九條
    第一項不得為證據之情形，而未於言詞辯論終結前聲明異議
    者，視為有前項之同意，刑事訴訟法第一百五十九條之五定
    有明文。其立法意旨在於傳聞證據未經當事人之反對詰問予
    以核實，原則上先予排除。惟若當事人已放棄反對詰問權，
    於審判程序中表明同意該等傳聞證據可作為證據；或於言詞
    辯論終結前未聲明異議，基於尊重當事人對傳聞證據之處分
    權，及證據資料愈豐富，愈有助於真實發見之理念，且強化
    言詞辯論主義，使訴訟程序得以順暢進行，上開傳聞證據亦
    均具有證據能力。本件檢察官、被告、辯護人並未就本院以
    下所引用被告以外之人於審判外之陳述有所爭執，且迄於言
    詞辯論終結前，均未主張有刑事訴訟法第一百五十九條第一
    項不得為證據之情形，是應認已同意作為證據，且經本院審
    酌後，認無不適當之情形，應認均有證據能力，合先敘明。
二、訊據被告甲○○對於上揭事實坦承不諱，核與告訴人乙○○
    所指訴及證人余經緯於偵訊中所證述之情節相符，並有余經
    緯所簽切結書、前開偽造之本票影本各一份在卷足資佐證，
    足認被告甲○○自白，核與事實相符，堪予採信，事證至臻
    明確，被告甲○○犯行洵堪認定。
三、核被告甲○○所為，係犯刑法第201第1項之罪。被告行使偽
    造有價證券之輕行為，應為偽造之重行為所吸收，不另論罪
    。被告甲○○業已與告訴人乙○○及證人余經緯達成和解，
    由被告甲○○先代賠償30萬元給告訴人乙○○，此有和解契
    約2份附卷可參，且被告甲○○係為保余經緯之支票金融信
    用，一時情急，欠缺考慮始偽造本案本票，純粹僅是以本票
    換回支票，並非因此另外取得非法財物，尚未造成其他損害
    ，犯罪情節較為輕微，惟前揭犯罪，所設之法定最低本刑卻
    為「3年以上10年以下有期徒刑」之刑度，不可謂不重。於
    此情形，倘依其情狀處以較輕之徒刑，即足以懲儆，並可達
    防衛社會之目的者，自非不可依客觀之犯行與主觀之惡性二
    者加以考量其情狀有無可憫恕之處，而適用刑法第五十九條
    之規定酌量減輕其刑，期使個案裁判之量刑，能斟酌至當，
    符合比例原則。本件被告甲○○前開犯行，固屬不當，應予
    非難，然尚未造成無可彌補之鉅大危害，其犯罪之情節尚非
    至惡，詳如前述，倘仍遽處以法定本刑之最低刑度即3年有
    期徒刑，無異失之過苛而不盡情理，不免予人情輕法重之感
    ，且難謂符合罪刑相當性及比例原則，是其犯罪情狀相較於
    法定之重刑，在客觀上足以引起一般人之同情，犯罪情狀尚
    非無可憫恕，科以法定最低度之刑，猶嫌過重，爰依刑法第
    五十九條規定，酌量減輕其刑。爰審酌被告甲○○犯罪之動
    機、目的、手段、品行尚佳，並無不良前科，此有台灣台中
    地方法院檢察署刑案資料查註紀錄表一份在卷可按、所生危
    害及犯罪後坦認罪愆，頗具悔意，且犯罪後迄今已與告訴人
    等達成民事和解，取得諒解，此亦有和解契約2份在卷可考
    ，犯後態度尚佳等一切情狀，量處如主文所示之刑，以資懲
    儆。偽造之余經緯之名義簽發、票號WG0000000號、發票日9
    7年1月30日、面額新台幣30萬元之本票1張，應依刑法第205
    條之規定不問屬於犯人與否，併予宣告沒收之。末查被告甲
    ○○前未曾受有期徒刑以上刑之宣告，有臺灣臺中地方法院
    檢察署刑案資料查註紀錄表一份附卷可按，被告坦承犯行，
    深具悔意，其經此教訓，當知警惕戒慎而無再犯之虞，本院
    綜核各情，認其所受上開宣告之刑，以暫不執行為適當，爰
    併予宣告緩刑3年，以啟自新。
據上論斷，應依刑事訴訟法第二百九十九條第一項前段、刑法第
二百零一第一項、第五十九條、第七十四條第一項第一款、第二
百零五條、刑法施行法第一條之一第一項、第二項前段，判決如
主文。
中    華    民    國    99    年    4     月    9     日
                    刑事第八庭審判長法  官  許金樹
                                    法  官  劉國賓
                                    法  官  洪俊誠
以上正本證明與原本無異。
如不服本判決，應於判決收受送達後10日內向本院提出上訴狀，
上訴於臺灣高等法院臺中分院（並應敘述具體上訴理由及檢附繕
本）。上訴書狀如未敘述上訴理由，應於上訴期間屆滿後20日內
補提上訴理由書於本院（均須按他造當事人之人數附具繕本）「
切勿逕送上級法院」。
                                    書記官  蕭榮峰
中    華    民    國    99    年    4     月    9     日
附錄論罪科刑實體法條文：
刑法第201條（有價證券之偽造變造與行使罪）：
意圖供行使之用，而偽造、變造公債票、公司股票或其他有價證
券者，處3年以上10年以下有期徒刑，得併科3千元以下罰金。
（罰金部份業經刑法施行法第一條之一第二項前段提高30倍為新
台幣9萬元）
行使偽造、變造之公債票、公司股票或其他有價證券，或意圖供
行使之用，而收集或交付於人者，處 1 年以上 7 年以下有期徒
刑，得併科3千元以下罰金。
（罰金部份業經刑法施行法第一條之一第二項前段提高30倍為新
台幣9萬元）
刑法第205條（沒收物）：
偽造、變造之有價證券、郵票、印花稅票、信用卡、金融卡、儲
值卡或其他相類作為提款、簽帳、轉帳或支付工具之電磁紀錄物
及前條之器械原料及電磁紀錄，不問屬於犯人與否，沒收之。
刑法施行法第一之一條（95年06月14日修正）：
中華民國九十四年一月七日刑法修正施行後，刑法分則編所定罰
金之貨幣單位為新臺幣。
九十四年一月七日刑法修正時，刑法分則編未修正之條文定有罰
金者，自九十四年一月七日刑法修正施行後，就其所定數額提高
為三十倍。但七十二年六月二十六日至九十四年一月七日新增或
修正之條文，就其所定數額提高為三倍。

司法院資訊處製作；財團法人民間司法改革基金會備份。
